【裁判字號】    91,訴緝,117
【裁判日期】    920919
【裁判案由】    偽造文書等
【裁判全文】
臺灣板橋地方法院刑事判決                        九十一年度訴緝字第一一七號
    公  訴  人  臺灣板橋地方法院檢察署檢察官
    被      告  戌○○
右列被告因偽造文書等案件，經檢察官提起公訴（八十九年度偵字第二二三二三號、
八十九年度毒偵字第七四六六號、九十年度偵字第八九九號、九十年度偵字第一九五
二號、九十年度偵字第四００五號），本院判決如左：
    主  文
戌○○共同連續行使偽造私文書，足生損害於他人，累犯，處有期徒刑壹年陸月。如
附表三所示之物及印文，戌○○照片肆紙、陳雅慧照片貳紙，均沒收。
其餘被訴部分無罪。
    事  實
一、戌○○前曾於民國八十六年九月一日因違反麻醉藥品管理條例案件，經本院判處
    有期徒刑四月確定，於八十八年七月二十七日執行完畢出監，詎仍不知悔改，與
    、陳雅慧（通緝中，俟到案後另結）明知粘智揚（由檢察官另案處理）所交付之
    如附表一所示之未○○等人所有之身分證、駕駛執照、金融卡、信用卡等財物，
    係粘智揚基於概括之犯意，自民國八十八年三月二十日起，至八十九年十一月十
    七日四時許止，連續在臺中市○區○○路僑泰工家旁等地所竊得之贓物，竟基於
    收受贓物、變造證件、變造、行使變造私文書及詐欺之概括犯意聯絡，連續於八
    十八年八月間起至八十九年十一月三十日間，在臺北縣永和市○○路三四０號等
    處共同收受，並將上開贓物置放於臺北縣中和市○○路○段二０之二號頂好超市
    保管置物箱內，伺機使用，嗣則於八十九年十一月間推由粘智揚、陳雅慧分別將
    戌○○交給之照片換貼於附表二所示名義人之證件，而變造完成附表二所示名義
    人之變造身分證，並分別由粘智揚、陳雅慧交由不知情之刻印業者偽刻前揭名義
    人之印章後，於附表二所示之時間，持前揭證件，前往台灣大哥大股份有限公司
    板橋門市等電信公司營業處所，申請附表二所示行動電話門號，再由戌○○、粘
    智揚偽簽前揭名義人之署押、蓋印而偽造印文於行動電話申請書、同意書上，完
    成如附表二所示偽造之癸○○等人行動電話門號申請書及同意書，連同前揭證件
    持交門市人員而行使之，均足生損害於各受理申請之電信公司及癸○○等人，並
    致各受理之電信公司門市人員誤為係癸○○等本人提出申請而陷於錯誤，將該門
    號之ＳＩＭ卡交予戌○○等人，嗣後再交由陳雅慧以每張ＳＩＭ卡新臺幣（下同
    ）二千元至三千元不等之價格販售予唐名華等不特定人，得款則由戌○○、粘智
    揚、陳雅慧朋分花用。嗣於九十年一月八日，戌○○復承前變造證件之概括犯意
    ，並基於故買贓物之故意，明知卯○○、丑○○之身分證件均係來路不明之贓物
    （各為卯○○於八十九年十二月二十二日凌晨四時許，在停放台北縣新店市○○
    路一六○號前之車內遭竊，及丑○○於八十九年十二月二十六日在台北市○○街
    附近便利商店遭竊），竟將二吋照片一張及二千元交給年籍姓名不詳綽號「小寶
    」之成年男子而故買之，並由「小寶」將卯○○身分證換貼戌○○照片而完成變
    造之卯○○身分證一紙，另交給未變造完成之丑○○身分證一紙，於同日十六時
    許，戌○○於永和市○○路○段六十五號中華電信雙和營運處，出示變造之卯○○身分證而行使之，欲以卯○○名義申請行動電話門號，僅填寫卯○○行動電話
    申請書客戶名稱及身分證號碼欄位時，為警當場查獲，並扣得前揭卯○○、丑○○身分證各一張，而查知上情。
二、案經臺北縣警察局永和分局暨中和分局報告臺灣板橋地方法院檢察署檢察官偵查
    起訴。
    理  由
壹、有罪部分：
一、訊據被告戌○○對右揭犯罪事實坦承不諱，核與證人唐名華、被害人寅○○、辛○○、戊○○、申○○、庚○○、乙○○、癸○○、酉○○、己○○、子○○、
    巳○○、甲○○、未○○、午○○、壬○○、卯○○、丑○○所證情節、同案被
    告陳雅慧所供述之情節均大致相符，並有遠傳行動電話服務申請書、台灣大哥大
    公司行動電話服務申請書、中華電信公司行動電話服務申請書、扣案如附表一所
    示之身分證、駕照、健保卡、金融卡、信用卡等物、贓物認領保管單可資佐證，
    足認被告前揭自白與事實相符，堪予採信。事證明確，被告犯行已堪認定，自應
    依法論科。
二、核被告所為，係犯刑法第二百十六條、第二百十條之行使偽造私文書、第二百十
    六條、第二百十二條之行使變造特種文書、第三百三十九條第一項之詐欺取財罪
    、第三百四十九條第一項、第二項之收受贓物、故買贓物罪。被告偽造他人之署
    押、印章、印文，係屬偽造私文書行為之一部、偽造之低度行為為行使之高度行
    為所吸收，均不另論罪。被告與陳雅慧、粘智揚就變造特種文書、行使偽造私文
    書、詐欺罪間、被告與「小寶」就變造特種文書罪間，有犯意聯絡、行為分擔，
    應以共同正犯論。被告推由同案共犯陳雅慧、粘智揚委由不知情之刻印業者偽造
    癸○○等人之印章，為間接正犯。被告先後多次收受贓物、行使變造特種文書、
    行使偽造私文書、詐欺犯行，均時間緊接，犯罪構成要件相同，顯均係基於概括
    犯意而為，應各依連續犯之規定，均以一罪論，並加重其刑。另其於申辦附表二
    所示行動電話門號之際，分別於每組門號之「行動電話服務申請書」及「同意書
    」客戶簽章欄位內，先後二次偽簽所用名義人署名（每份「行動電話服務申請書
    」為一式四聯，以複寫製作，其白色聯、紅色聯、黃色聯、藍色聯均有偽造之署
    押各一枚，加計每份「同意書」上偽造之署押一枚，每申辦一組門號合計偽造署
    押五枚），皆係以單一之犯意接續二次行為，而侵害單一法益，為接續犯；又其
    於附表二所示之同一時間偽造上開「行動電話服務申請書」（每份有四聯）及「
    同意書」後，以一行為一併提出交付予上開通訊行負責人而行使之，係以一行為
    而觸犯數個行使偽造私文書罪名，均為同種想像競合犯，應依刑法第五十五條前
    段規定從一重處斷。被告前揭所犯收受、故買贓物、行使變造特種文書、行使偽
    造私文書、詐欺罪間，有方法、結果之牽連關係，應從一重之行使偽造私文書罪
    處斷。被告自承本件連續取得之證件均係預備申請行動電話所用（九十二年四月
    十一日訊問筆錄），公訴意旨認為被告前揭收受贓物罪與詐欺罪間犯意各別，又
    認為行使偽造文書及詐欺罪間，有方法結果之牽連關係，應從一重之詐欺罪論處
    ，似均有誤解，應予指明。被告前曾於八十六年九月一日因違反麻醉藥品管理條
    例案件，經本院判處有期徒刑四月確定，於八十八年七月二十七日執行完畢出監
    ，有台灣高等法院被告全國前案紀錄表、在監資料表在卷可稽，其於刑之執行完
    畢後，五年內再犯本件有期徒刑以上之罪，應依累犯之規定遞予加重其刑。公訴
    意旨就附表二所示被告冒用林昆華名義申辦0000000000號行動電話門
    號、收受辛○○、戊○○、申○○、乙○○、己○○、子○○、巳○○、甲○○
    、未○○、午○○、壬○○身分證件、故買卯○○、丑○○身分證件、變造附表
    二所示名義人、卯○○、丑○○之身分證件，嗣後並予行使之犯行雖均未起訴，
    亦未舉證，然此部分與前揭論罪科刑部分有牽連犯、連續犯之裁判上一罪關係，
    本院自應併予審酌，附此敘明。爰審酌被告甫經有期徒刑執行完畢出監，復夥同
    共犯收集多數人之證件，予以變造後，大量申辦行動電話門號，進而出售他人撥
    打使用，規避付費及追查，犯案累累，受害人數眾多，並造成電信業者嚴重損失
    ，對社會治安影響重大，於本院審理中復行逃亡，經通緝到案，歷次供述顛倒反
    覆，避重就輕，於審判期日猶向本院提出不實之工作證明，偽稱仍持續正當工作
    ，以邀輕判，顯然仍圖僥倖，並未確實悔改，不容輕縱，兼衡其自知事證明確，
    並未多為無謂辯解，終知坦認犯行之態度等一切情狀，量處如主文所示之刑，以
    示警懲。
三、如附表三(1)所示行動電話服務申請書公司使用聯、代理商使用聯、銷售店點使用
    聯及「同意書」，均屬各電信公司、銷售點所有之物，其上偽造之署押，均應依
    刑法第二百十九條之規定諭知沒收，至如附表三(2)所示之前揭申請書客戶留存聯
    ，為被告及共犯所有，實施上開偽造私文書及行使偽造私文書犯行所得及所用之
    物，亦無積極證據足資證明上開未扣案之「行動電話服務申請書」客戶留存聯業
    已滅失，爰均依刑法第三十八條第一項第二款、第三款之規定宣告沒收，附此敘
    明。末查如附表二所示之變造酉○○、林昆華、癸○○、寅○○身分證上所換貼
    之戌○○三紙、陳雅慧照片二紙、卯○○身分證上戌○○照片一紙，係被告及共
    犯所有，供其變造附表二所示名義人、卯○○之身分證件所用之物，爰依刑法第
    三十八條第一項第二款規定宣告沒收。
貳、無罪部分：
一、公訴意旨另以：被告於八十九年十一月間，在台北縣永和市○○路三四○號收受
    粘智揚持有之趙德富等人之身分證、駕駛執照、金融卡等物，並將上開贓物放置
    於台北縣中和市○○路○段二０之二號頂好超市保管置物箱內，伺機使用。因認
    被告戌○○此部分所為，係涉犯刑法第三百四十九條第一項之收受贓物罪云云。
二、按犯罪事實，應依證據認定之，無證據不得推定其犯罪事實。又不能證明被告犯
    罪者，應諭知無罪之判決，刑事訴訟法第一百五十四條、第三百零一條第一項分
    別定有明文。又刑事訴訟法所謂認定犯罪事實之證據，係指足以認定被告確有犯
    罪行為之積極證據而言，該項證據自須適合於被告犯罪事實之認定，始得採為斷
    罪資料。如未能發現相當證據或證據不足以證明，自不能以推測或擬制之方法以
    為裁判之基礎。而在訴訟上用以證明事實之證據，須於通常一般之人均不致於有
    所懷疑，而得確信其為真實之程度者，始得據以為有罪之認定，倘其證明尚未達
    到此一程度，而有合理之懷疑性存在，致使無從為有罪之確信時，即應為無罪之
    判決。最高法院著有二十九年上字第三一五號、四十年台上字第八六號、七十
    六年台上字第四九八六號判例可資參照。
三、公訴意旨係以：訊據被告戌○○對前述事實均坦白承認，核與證人唐名華、辰○○之證述情節相符且有遠傳行動電話服務申請書三張、台灣大哥大公司行動電話
    服務申請書九張、中華電信公司行動電話服務申請書一張、身分證三張、ＳＩＭ
    卡一張、金融卡一張、臺北縣男子理髮業職業工會會員證一張、普通小型車汽車
    駕駛執照一張、中華民國合作社聯合社購買證一張、全民健康保險卡一張、身分
    證影本一張、贓物認領保管單乙紙可證明，為其論據。惟公訴意旨於起訴書犯罪
    事實欄除「詳如扣押物清冊」之記載外，並未指明係卷內何紙扣押物清冊，又遍
    查偵查全卷，亦未見警員將臺北縣中和市○○路○段二０之二號頂好超市保管置
    物箱內查獲之證件等物予以區分列載，無從辨認，已無從知悉公訴意旨此部分起
    訴事實範圍，又公訴意旨所舉之被告自白並未敘及此節，而所指證人、扣案物品
    ，亦均與此部分犯行無涉，對所指趙德富之證件係贓物乙節實毫無舉證、論述，
    無從確認趙德富之證件為贓物。是此部分公訴意旨之舉證顯屬不足，其間尚有合
    理之懷疑存在，無從確認被告有此部分犯行，又公訴意旨認為被告此部分犯嫌與
    前揭論罪科刑部分應分論併罰，即應依法為被告無罪之諭知。
據上論斷，應依刑事訴訟法第二百九十九條第一項前段、第三百零一條，刑法第二十
八條、第五十六條、第二百十六條、第二百十條、第二百十二條、第三百三十九條第
一項、第三百四十九條第一項、第二項、第五十五條、第二百十九條、第三十八條第
一項第二款、第三款，罰金罰鍰提高標準條例第一條前段，判決如主文。
本案經檢察官蔡顯鑫到庭執行職務
中      華      民      國    九十二    年      九      月     十九     日
                                  臺灣板橋地方法院刑事第十五庭
                                            法  官  王  偉  光
右正本證明與原本無異。
如不服本判決，應於判決送達後十日內，向本院提出上訴狀。
                                            書記官  陳  怡  君
中      華      民      國    九十二    年      九      月    二十三    日
附錄本案論罪科刑法條全文：
刑法第二百十條：
偽造、變造私文書，足以生損害於公眾或他人者，處五年以下有期徒刑。
刑法第二百一十二條
偽造、變造護照、旅券、免許證、特許證及關於品行、能力服務或其他相
類之證書、介紹書，足以生損害於公眾或他人者，處一年以下有期徒刑、
拘役或三百元以下罰金。
刑法第二百十六條：
行使第二百十條至第二百十五條之文書者，依偽造、變造文書或登載不實事項或使登
載不實事項之規定處斷。
刑法第三百三十九條：
意圖為自己或第三人不法之所有，以詐術使人將本人或第三人之物交付者，處五年以
下有期徒刑、拘役或科或併科一千元以下罰金。
以前項方法得財產上不法之利益或使第三人得之者亦同。
前二項之未遂犯罰之。
刑法第三百四十九條
收受贓物者，處三年以下有期徒刑、拘役或五百元以下罰金。
搬運、寄藏、故買贓物或為牙保者，處五年以下有期徒刑、拘役或科或併
科一千元以下罰金。
因贓物變得之財物，以贓物論。
附表一：
 ┌────┬─────────────┬───────────────┐
 │        │      身 份 證 字 號      │                              │
 ├────┼─────────────┼───────────────┤
 │ 未○○ │（Ｚ000000000號）│ 身分證一張                   │
 ├────┼─────────────┼───────────────┤
 │ 子○○ │（Ｚ000000000號）│ 健保卡一張                   │
 ├────┼─────────────┼───────────────┤
 │ 李明昇 │（Ｚ000000000號）│ 汽車駕照一張                 │
 ├────┼─────────────┼───────────────┤
 │ 己○○ │（Ｚ000000000號）│ 重型機車駕照一張、金融卡三張 │
 ├────┼─────────────┼───────────────┤
 │ 梅哲榮 │（Ｚ000000000號）│ 身份證一張                   │
 ├────┼─────────────┼───────────────┤
 │ 午○○ │（Ｚ000000000號）│ 身份證一張                   │
 ├────┼─────────────┼───────────────┤
 │ 丁○○ │（Ｚ000000000號）│ 身份證一張                   │
 ├────┼─────────────┼───────────────┤
 │ 丙○○ │（Ｚ000000000號）│ 身份證一張                   │
 ├────┼─────────────┼───────────────┤
 │ 甲○○ │（Ｚ000000000號）│ 身份證一張                   │
 ├────┼─────────────┼───────────────┤
 │ 巳○○ │（Ｚ000000000號）│ 身份證一張                   │
 ├────┼─────────────┼───────────────┤
 │ 游惠美 │（Ｚ000000000號）│ 汽車駕照一張                 │
 ├────┼─────────────┼───────────────┤
 │ 庚○○ │（Ｚ000000000號）│ 身份證一張                   │
 ├────┼─────────────┼───────────────┤
 │ 寅○○ │（Ｚ000000000號）│ 身份證一張                   │
 ├────┼─────────────┼───────────────┤
 │ 申○○ │（Ｚ000000000號）│ 身份證一張                   │
 ├────┼─────────────┼───────────────┤
 │ 癸○○ │（Ｚ000000000號）│ 身份證一張                   │
 ├────┼─────────────┼───────────────┤
 │ 辛○○ │（Ｚ000000000號）│ 身份證一張                   │
 ├────┼─────────────┼───────────────┤
 │ 戊○○ │（Ｚ000000000號）│ 身份證一張、汽車駕照一張     │
 ├────┼─────────────┼───────────────┤
 │ 酉○○ │（Ｚ000000000號）│ 身份證一張                   │
 ├────┼─────────────┼───────────────┤
 │ 乙○○ │（Ｚ000000000號）│ 身份證一張、健保卡一張、郵局 │
 │        │                          │ 提款卡一張、信用卡一張、私章 │
 │        │                          │一枚                          │
 └────┴─────────────┴───────────────┘
附表二：
  ┌──────────┬───┬───────────────┬────
  │    門       號     │所用名│      門  市  名  稱          │       ?
  │                    │義    │                              │
  ├──────────┼───┼───────────────┼────
  │0000000000│癸○○│台灣大哥大股份有限公司板橋門市│台北縣板
  ├──────────┼───┼───────────────┼────
  │0000000000│癸○○│台灣大哥大股份有限公司板橋門市│台北縣板
  ├──────────┼───┼───────────────┼────
  │0000000000│癸○○│台灣大哥大股份有限公司板橋門市│台北縣板
  ├──────────┼───┼───────────────┼────
  │0000000000│癸○○│台灣大哥大股份有限公司板橋門市│台北縣板
  ├──────────┼───┼───────────────┼────
  │0000000000│寅○○│龍企泰有限公司遠傳電信代理門市│台北縣板
  │                    │      │                              │五-一號
  ├──────────┼───┼───────────────┼────
  │0000000000│寅○○│龍企泰有限公司遠傳電信代理門市│台北縣板
  │                    │      │                              │巷五-一?
  ├──────────┼───┼───────────────┼────
  │0000000000│寅○○│龍企泰有限公司遠傳電信代理門市│台北縣板
  │                    │      │                              │巷五-一?
  ├──────────┼───┼───────────────┼────
  │0000000000│酉○○│台灣大哥大股份有限公司永和福  │台北縣永
  │                    │      │和分店                        │
  ├──────────┼───┼───────────────┼────
  │0000000000│酉○○│台灣大哥大股份有限公司永和福  │台北縣永
  │                    │      │和分店                        │
  ├──────────┼───┼───────────────┼────
  │0000000000│酉○○│台灣大哥大股份有限公司永和福  │台北縣永
  │                    │      │和分店                        │
  ├──────────┼───┼───────────────┼────
  │0000000000│酉○○│台灣大哥大股份有限公司永和福  │台北縣永
  │                    │      │和分店                        │
  ├──────────┼───┼───────────────┼────
  │0000000000│酉○○│台灣大哥大股份有限公司永和福  │台北縣永
  │                    │      │和分店                        │
  ├──────────┼───┼───────────────┼────
  │0000000000│林昆華│台灣大哥大股份有限公司中正仁愛│
  │                    │      │特約服務中心                  │
  └──────────┴───┴───────────────┴────
附表三：
   (1)電信公司存查聯：
    0000000000「行動電話服務申請書」公司使用聯、代理商使用聯、銷
    售店點使用聯及「同意書」之客戶簽章欄位內，偽造之「癸○○」之署押、印文
    各四枚。
    0000000000「行動電話服務申請書」公司使用聯、代理商使用聯、
    銷售店點使用聯及「同意書」之客戶簽章欄位內，偽造之「癸○○」之署押、印
    文各四枚。
    0000000000「行動電話服務申請書」公司使用聯、代理商使用聯、
    銷售店點使用聯及「同意書」之客戶簽章欄位內，偽造之「癸○○」之署押、印
    文各四枚。
    0000000000號「行動電話服務申請書」公司使用聯、代理商使用聯、
    銷售店點使用聯及「同意書」之客戶簽章欄位內，偽造之「癸○○」之署押、印
    文各四枚。
    0000000000「行動電話服務申請書」公司使用聯、經銷商/門市/專櫃
    留存備查聯、代理商留存聯及「同意書」之客戶簽章欄位內，偽造之「寅○○」
    之署押共五枚。
    0000000000「行動電話服務申請書」公司使用聯、經銷商/門市/專櫃
    留存備查聯、代理商留存聯及「同意書」之客戶簽章欄位內，偽造之「寅○○」
    之署押共五枚。
    0000000000「行動電話服務申請書」公司使用聯、經銷商/門市/專櫃
    留存備查聯、代理商留存聯及「同意書」之客戶簽章欄位內，偽造之「寅○○」
    之署押共五枚。
    0000000000「行動電話服務申請書」公司使用聯、代理商使用聯、經
    銷商使用聯及「同意書」之客戶簽章欄位內，偽造「酉○○」之署押共四枚。
    0000000000「行動電話服務申請書」公司使用聯、代理商使用聯、經
    銷商使用聯及「同意書」之客戶簽章欄位內，偽造「酉○○」之署押共四枚。
    0000000000「行動電話服務申請書」公司使用聯、代理商使用聯、經
    銷商使用聯及「同意書」之客戶簽章欄位內，偽造「酉○○」之署押共四枚。
    0000000000「行動電話服務申請書」公司使用聯、代理商使用聯、經
    銷商使用聯及「同意書」之客戶簽章欄位內，偽造「酉○○」之署押共四枚。
    0000000000「行動電話服務申請書」公司使用聯、代理商使用聯、經
    銷商使用聯及「同意書」之客戶簽章欄位內，偽造「酉○○」之署押共四枚。
    0000000000「行動電話服務申請書」公司使用聯、代理商使用聯、經
    銷商使用聯及「同意書」之客戶簽章欄位內，偽造「林昆華」之署押、印文各五
    枚。
  (2)客戶收執聯：
    0000000000「行動電話服務申請書」客戶留存聯（含客戶簽章欄位
    內之偽造「癸○○」署押、印文各一枚）
    0000000000「行動電話服務申請書」客戶留存聯（含客戶簽章欄位內
    之偽造「癸○○」署押、印文各一枚）
    0000000000「行動電話服務申請書」客戶留存聯（含客戶簽章欄位內
    之偽造「癸○○」署押、印文各一枚）
    0000000000號「行動電話服務申請書」客戶留存聯（含客戶簽章欄位
    內之偽造「癸○○」署押、印文各一枚）
    0000000000「行動電話服務申請書」客戶留存聯（含客戶簽章欄位內
    之偽造「寅○○」署押一枚）
    0000000000「行動電話服務申請書」客戶留存聯（含客戶簽章欄位內
    之偽造「寅○○」署押一枚）
    0000000000「行動電話服務申請書」客戶留存聯（含客戶簽章欄位內
    之偽造「寅○○」署押一枚）
    0000000000「行動電話服務申請書」客戶留存聯（含客戶簽章欄位內
    之偽造「酉○○」署押一枚）
    0000000000「行動電話服務申請書」客戶留存聯（含客戶簽章欄位內
    之偽造「酉○○」署押一枚）
    0000000000「行動電話服務申請書」客戶留存聯（含客戶簽章欄位內
    之偽造「酉○○」署押一枚）
    0000000000「行動電話服務申請書」客戶留存聯（含客戶簽章欄位內
    之偽造「酉○○」署押一枚）
    0000000000「行動電話服務申請書」客戶留存聯（含客戶簽章欄位內
    之偽造「酉○○」署押一枚）
    0000000000「行動電話服務申請書」客戶留存聯（含客戶簽章欄位內
    之偽造「林昆華」署押、印文各一枚）


司法院資訊處製作；財團法人民間司法改革基金會備份。
